臺灣彰化地方法院民事裁定
111年度消債更字第45號
聲  請  人  
即債務人    林志銘  
代  理  人  沈宜禛律師
上列聲請人因消費者債務清理事件聲請更生，本院裁定如下：
    主  文
聲請人自民國111年7月12日下午4時起開始更生程序。
命司法事務官進行本件更生程序。
    理  由
一、聲請意旨略以：聲請人不能清償債務，前與銀行成立協商，
    但聲請人嗣因收入減少，導致無力再繳納每月協商還款金額
    ，聲請人才不得不毀諾，而聲請人復未經法院裁定開始清算
    程序或宣告破產，故向本院聲請更生等語。
二、按債務人不能清償債務或有不能清償之虞者，得依本條例所
    定更生或清算程序，清理其債務；債務人無擔保或無優先權
    之本金及利息債務總額未逾新臺幣（下同）1,200萬元者，
    於法院裁定開始清算程序或宣告破產前，得向法院聲請更生
    ；法院開始更生程序之裁定，應載明其年、月、日、時，並
    即時發生效力；法院裁定開始更生或清算程序後，得命司法
    事務官進行更生或清算程序，消費者債務清理條例（下稱消
    債條例）第3條、第42條第1項、第45條第1項、第16條第1項
    前段定有明文。而債務人之清償能力是處於流動性狀態，聲
    請時與法院裁定時之清償能力未必一致，應以法院裁定時為
    判斷基準時，且法院審酌所謂「不能清償或有不能清償之虞
    」，允宜綜衡債務人全部收支、信用及財產狀況，評估是否
    因負擔債務，而不能維持人性尊嚴之最基本生活條件，所陳
    報之各項支出，是否確屬必要性之支出，如曾有協商方案，
    其條件是否已無法兼顧個人生活之基本需求等情，為其判斷
    之準據。
三、經查：
（一）聲請人是否符合消債條例第151條第7項但書「因不可歸責
      於己之事由，致履行有困難者」之要件？
   1、按協商或調解成立者，債務人不得聲請更生或清算，但因
      不可歸責於己之事由，致履行有困難者，不在此限；債務
      人可處分所得扣除自己及依法應受其扶養者所必要生活費
      用之餘額，連續3個月低於調解方案應清償之金額者，推
      定有前項事由；本條例施行前，債務人依金融主管機關協
      調成立之中華民國銀行公會會員，辦理消費金融案件無擔
      保債務協商機制與金融機構成立之協商，準用前2項之規
      定，消債條例第151條第7項、第8項準用第75條第2項、第
      9項定有明文。
   2、聲請人於民國95年6月29日曾與最大債權銀行安泰商業銀
      行成立銀行公會債務協商，約定自95年7月10日起，以每
      月為1期，分120期、利率4%、每期還款2萬817元，嗣聲請
      人於共繳納23期協商還款金額後，於97年7月毀諾等情，
      有民事陳報狀在卷可稽，足認聲請人就曾成立之協商方案
      嗣後毀諾。
   3、至於毀諾原因，聲請人陳稱：其於成立銀行公會債務協商
      時以開救護車為業，月收入約4萬元，但嗣因未標到醫院
      標案，就無法開救護車，只能做臨時工，收入就減少為約
      2萬元，才無力繳納每月協商還款金額等語。經查，由聲
      請人於繳納23期協商還款金額後始毀諾之情觀之，堪認聲
      請人應已盡其所能履行協商方案，若非有不得已之原因，
      應無於繳納23期協商還款金額後才毀諾，故抗告人上開所
      陳，尚非無據，可見聲請人於毀諾時之每月收入僅約為2
      萬元，經再扣除97年臺灣省每人每月最低生活費9,829元
      後，聲請人之剩餘收入1萬171元顯然不足以負擔每月2萬8
      17元之協商還款金額，故依消債條例第151條第9項、第8
      項準用第75條第2項、第7項但書之規定，堪認聲請人可處
      分所得扣除自己必要生活費用之餘額，已連續3個月低於
      協商方案應清償之金額，推定有不可歸責於己之事由，致
      履行有困難，應仍得聲請更生。
（二）聲請人前與最大債權銀行遠東國際商業銀行踐行調解，惟
      調解不成之情，業經本院調取本院111年度司消債調字第5
      2號卷宗核閱屬實。
（三）聲請人債務概況：依民事陳報狀、債權人債權清冊所示，
      聲請人對台北富邦商業銀行、遠東國際商業銀行、元大商
      業銀行、永豐商業銀行、玉山商業銀行、凱基商業銀行、
      安泰商業銀行、中國信託商業銀行、合作金庫資產管理股
      份有限公司之無擔保債務合計為365萬4,164元【即：443,
      502＋335,649＋279,890＋128,840＋150,206＋865,014＋690,38
      2＋337,449＋423,232＝3,654,164】。
（四）聲請人資力狀況：
 　1、薪資收入：聲請人已陳稱：其在數家葬儀社打臨工，從事
      洗大體之工作，每月收入約為2萬元等語，而本院復查無
      聲請人於111年間有何其他薪資收入，故本院認以2萬元作
      為聲請人之每月薪資收入計算，並無不當。
　 2、其他財產：聲請人名下有87年出廠之車牌號碼0000-00號
      自用小客車1部，此外，聲請人即無其他財產可供清償債
      務，有107至109年度稅務電子閘門財產所得調件明細表附
      卷可參。
（五）聲請人之必要生活費用支出：
   1、按債務人必要生活費用，以最近1年衛生福利部或直轄市
      政府所公告當地區每人每月最低生活費1.2倍定之，消債
      條例第64條之2第1項定有明文。
   2、聲請人陳述：其於111年每月須支出必要生活費用1萬7,07
      6元等語，而依前揭規定，111年臺灣省每人每月最低生活
      費是1萬4,230元，並據以計算之聲請人必要生活費用為每
      月1萬7,076元【即：14,230×1.2＝17,076】，則聲請人所
      陳其每月必要生活費用為1萬7,076元，核與前揭計算所得
      之1萬7,076元相符，堪予採認。　　　
（六）綜上，聲請人每月平均薪資收入2萬元，經扣除聲請人個
      人之每月必要生活費用1萬7,076元後，尚有餘額2,924元
      可供清償所積欠之債務。而聲請人如以該餘額清償所積欠
      之債務365萬4,164元，仍須逾104年之期間始得清償完畢
      【即：3,654,164÷2,924÷12≒104】，而聲請人為57年9月
      出生，現為53歲，距勞動基準法第54條第1項第1款規定之
      強制退休年齡65歲，僅相距12年，可見聲請人實無法於退
      休前清償債務，遑論後續尚有利息或違約金持續衍生，聲
      請人所需還款年限顯然更長；另酌以聲請人之其他財產所
      能提供清償債務範圍亦屬有限，故聲請人實有藉助更生制
      度調整其與債權人間之權利義務關係而重建其經濟生活之
      必要。
四、綜上所述，本院綜合聲請人之清償能力，堪認聲請人客觀上
    對已屆清償期之債務有不能清償或難以清償之虞，又其所負
    無擔保或無優先權之債務未逾1,200萬元，且未經法院裁定
    開始清算程序或宣告破產，復無消債條例第46條各款所定駁
    回更生聲請之事由存在，則聲請人聲請更生，洵屬有據，應
    予准許。至聲請人於更生程序進行中，應說明就其他財產是
    否一併納入更生方案，並提出足以為債權人會議可決或經法
    院認為公允之更生方案以供採擇。而司法事務官於進行本件
    更生程序、協助聲請人提出更生方案時，亦應依聲請人之薪
    資變化、社會常情及現實環境衡量聲請人之償債能力，並酌
    留其生活上應變所需費用，進而協助聲請人擬定允當之更生
    方案，始符消債條例重建債務人經濟生活之立法目的，附此
    敘明。
五、依消債條例第11條第1項、第45條第1項、第16條第1項，裁
    定如主文。
中　　華　　民　　國　　111 　年　　7 　　月　　12　　日
              民事第一庭    法　　　官　許嘉仁　
以上正本係照原本作成。 
本裁定不得抗告。
中　　華　　民　　國　　111 　年　　7 　　月　　12　　日
                            書　記　官　曾靖雯